【裁判字號】    95,再,8
【裁判日期】    970602
【裁判案由】    商標異議
【裁判全文】
臺北高等行政法院判決
                                     95年度再字第00008號
再 審 原告  美而美食品實業有限公司
代  表  人  甲○○（董事長）
再 審 被告  經濟部智慧財產局
代  表  人  王美花（局長）
參  加  人  巨林食品企業有限公司
代  表  人  乙○○
上列當事人間因商標異議事件，再審原告對本院中華民國93年05
月06日92年度訴更一字第33號判決及最高行政法院94年12月15日
94年度判字第01956號判決，提起再審之訴。本院判決如下：
    主  文
再審之聲請駁回。
再審訴訟費用由再審原告負擔。
    事實及理由
一、按「有左列各款情形之一者，得以再審之訴對於確定終局判
    決聲明不服。但當事人已依上訴主張其事由或知其事由而不
    為主張者，不在此限：‧‧‧14、原判決就足以影響於判決
    之重要證物漏未斟酌者，。‧‧‧」行政訴訟法第273 條第
    1 項第14款定有明文。又「再審之訴專屬為判決之原行政法
    院管轄。對於審級不同之行政法院就同一事件所為之判決提
    起再審之訴者，由最高行政法院合併管轄之。對於最高行政
    法院之判決，本於第273 條第1 項第9 款至第14款事由聲明
    不服者，雖有前2 項之情形，仍專屬原高等行政法院管轄。
    」行政訴訟法第275 條亦規定甚明。因此，本件再審原告對
    於最高行政法院之上訴審判決，本於第273 條第1 項第14款
    事由聲明不服，仍應專屬本院管轄。再者，再審之訴顯無再
    審理由者，得不經言詞辯論，以判決駁回之。同法第278 條
    第2 項亦有規定。
二、本件係再審原告於民國（以下同）84年08月28日以「美而美
    & 美又美」商標，指定使用於當時商標法施行細則第49條所
    定商品及服務類表第30類之「冰棒、雪糕、冰淇淋」等商品
    ，向再審被告申請註冊，經再審被告准列為審定第852565號
    商標。嗣關係人巨林食品企業有限公司以上開商標與其註冊
    第335182號「巨林美而美」商標及註冊第22098 號「巨林美
    而美及圖」商標（原服務標章）構成近似，有違當時商標法
    第37條第6 、7 及12款規定，對之提起異議。案經再審被告
    審查，認系爭商標有違異議審定時商標法第37條第7 款之規
    定，乃以89年09月05日中台異字第880899號商標異議審定書
    為「第852565號『美而美& 美又美』商標之審定應予撤銷；
    其聯合第852792號商標之審定應一併撤銷」之處分。再審原
    告不服，提起訴願，經經濟部以89年12月20日經（89）訴字
    第89089976號訴願決定駁回；再審原告猶未甘服，遂向本院
    提起行政訴訟，惟經本院以90年12月24日90年度訴字第1644
    號判決駁回。再審原告不服，提起上訴，經最高行政法院以
    92年03月27日92年度判字第293 號判決將上開判決廢棄，發
    回本院更為審理。嗣經本院以92年度訴更一字第33號判決駁
    回，再審原告仍不服，再提起上訴，亦經最高行政法院以94
    年度判字第1956號判決駁回而確定。再審原告仍表不服，以
    本件有行政訴訟法第273 條第1 項第14款情形，向本院提起
    本件再審之訴，請求撤銷原處分、訴願決定及將本院92年度
    訴更一字第33號判決及最高行政法院94年度判字第01956 號
    判決廢棄。
三、查行政訴訟法第273 條第1 項第14款所謂「足以影響於判決
    之重要證物漏未斟酌者」，係指足以影響判決基礎之重要證
    物，雖在前訴訟程序事實審業已提出，然未經確定判決加以
    斟酌者而言。再審原告據以主張之再審事由係(1)原判決漏未
    斟酌再審原告前審所提TVBS週刊相關報導並非「客觀證據」
    之證物，仍執原TVBS週刊之報導，作為判決駁回之理由。(2)
    原判決漏未斟酌再審原告所提「中華民國消費者協會」86年
    度「消費者精品獎」不應作為據以異議商標為「著名商標」
    之證物，仍執「消費者精品獎」一事作為判決駁回之理由。
    (3)據以異議商標並非創於69年，而係85年才開始使用。(4)該
    81年04月25日聯合報及81年09月15日經濟日報之報導，並非
    原判決所稱自「第三人之立場」而為之客觀報導。(5)證人「
    合盛室內工程有限公司」總經理林朝景之證詞與事實不符。
    (6)顯示巨林美而美加盟店資料之客戶便覽表與事實不符。(7)
    原判決另以最高行政法院92年度判字第750號判決亦認定據
    以異議商標為著名商標為由，為其著名之依據為由。然查，
    再審原告所主張(1)原判決漏未斟酌再審原告前審所提TVBS週
    刊相關報導並非「客觀證據」之證物及(2)原判決漏未斟酌再
    審原告所提「中華民國消費者協會」86年度「消費者精品獎
    」不應作為據以異議商標為「著名商標」之證物乙節，係屬
    判決是否備理由之問題( 此非再審事由) ，並非其在前訴訟
    程序事實審已提出證物，而確定判決未加斟酌之情形，與「
    足以影響於判決之重要證物漏未斟酌者」之要件有間。再最
    高行政法院94年度判字第1956號確定判決理由欄第三點載：
    「本件再審被告以系爭商標之申請註冊有違前揭商標法第37
    條第7 款規定，而為異議成立，系爭商標之審定應予撤銷，
    其聯合第852792號商標之審定應一併撤銷之處分，並無不合
    ，因將訴願決定及原處分維持，駁回再審原告在原審之訴，
    業已敘明其判斷之依據及得心證之理由，經核並無違背論理
    法則或經驗法則，亦無上訴人所指有應調查之證據未調查、
    判決不載理由或理由矛盾之違背法令情事。上訴論旨，猶執
    前詞，主張據以異議商標未能證明係屬著名商標，更與系爭
    商標並非相同或近似，亦無使消費者混淆之虞云云，無非就
    原審取捨證據、認定事實之職權行使事項，在本院法律審中
    加以爭執，其據以指摘原判決違誤，求予廢棄，難認有理由
    ，應予駁回。」等語，已敘明據以異議商標係屬「著名商標
    」，且對於再審原告所主張上開(1)及(2)漏未斟酌之情，原審
    對於其所提之陳述未予以採認之理，業已論述。另至再審原
    告所主張上開第(3)點至第(7)，乃屬原判決關於證據取捨認定
    之問題，亦與得提起再審之事由有間。是以原告之主張非屬
    行政訴訟法第273 條第1 項第14款所稱足以影響於判決之重
    要證物漏未斟酌，顯無再審理由，其再審之訴不經言詞辯論
    ，以判決駁回之。
四、據上論結，本件再審原告之訴顯無理由，爰依行政訴訟法第
    278條第2項、第98條第1項前段，判決如主文。
中    華    民    國    97    年    6    月     2     日
                   臺北高等行政法院第七庭
                             審判長法  官  李得灶
                                   法  官  林育如
                                   法  官  黃秋鴻
上為正本係照原本作成。
如不服本判決，應於送達後20日內，向本院提出上訴狀並表明上
訴理由，如於本判決宣示後送達前提起上訴者，應於判決送達後
20日內補提上訴理由書（須按他造人數附繕本）。
中    華    民    國    97    年    6    月     2     日
                                   書記官  林苑珍


司法院資訊處製作；財團法人民間司法改革基金會備份。
